【裁判字號】    97,易,119
【裁判日期】    970129
【裁判案由】    詐欺
【裁判全文】
臺灣彰化地方法院刑事判決               97年度易字第119號
公  訴  人  臺灣彰化地方法院檢察署檢察官
被      告  甲○○
上列被告因詐欺案件，經檢察官聲請簡易判決處刑（96年度偵字
第7876號），惟本院簡易庭認不宜逕以簡易判決處刑，而簽由本
院改依通常程序審理，本院判決如下：
    主  文
本件公訴不受理。
    理  由
一、公訴意旨略以：被告甲○○於民國96年5月間，預見提供自
    己金融帳戶予他人使用，可能幫助他人掩飾或隱匿犯罪所得
    之財物，竟不違背其本意，而基於幫助詐欺之犯意，將其先
    前在淡水竹圍郵局所開設之帳號00000000000000號存款帳戶
    （含存摺、提款卡、密碼），在臺北市西門町捷運六號出口
    處，轉讓予真實姓名年籍均不詳自稱「高先生」之成年男子
    所屬詐欺集團使用。嗣該詐欺集團之成年成員取得前開帳戶
    資料後，竟基於意圖為自己不法所有之犯意，在雅虎奇摩拍
    賣網站上刊登拍賣售「松下ＤＭＣ-ＦＺ50」數位相機1台之
    交易訊息，致乙○○陷於錯誤而參與競標，並以新臺幣（下
    同）7720元得標後，乙○○遂於同日15時30分許，以電腦登
    入華南銀行網路ATM之方式，匯款7720元元至該詐騙集團所
    指定之帳戶，亦即被告甲○○上開郵局帳戶，惟乙○○等待
    多時未收到購買之商品，經報警處理後始知受騙。因認被告
    甲○○涉犯刑法第30條第1項前段、第339條第1項幫助詐欺
    取財罪嫌。
二、按同一案件繫屬於有管轄權之數法院者，除經共同之直接上
    級法院裁定，得由繫屬在後之法院審判外，應由繫屬在先之
    法院審判之，刑事訴訟法第8條定有明文。又依同法第303條
    第7款、第307條之規定，案件有同法第8條規定不得為審判
    之情形，應諭知不受理之判決，且得不經言詞辯論為之。經
    查：
  (一)被告甲○○於96年5月間，在臺北市西門町捷運六號出口處
    ，將其在淡水竹圍郵局所開設之帳號00000000000000號存款
    帳戶（含存摺、提款卡、密碼），轉讓予真實姓名年籍均不
    詳、自稱「高先生」之成年男子所屬詐欺集團使用。嗣該詐
    欺集團之成年成員取得前開帳戶資料後，基於意圖為自己不
    法所有之犯意，分別為下述詐欺犯行：
  1.於96年5月22日，在雅虎奇摩拍賣網站上刊登拍賣售「Ｓａ
    ｍＳｕｎｇ  ＳＧＨ－Ｅ908」手機1支之交易訊息，致蘇鈴
    貽陷於錯誤而參與競標，並以4620元得標後，蘇鈴貽旋於同
    年月25日至臺北縣板橋市○○路上之郵局以ＡＴＭ匯款4620
    元至該詐騙集團所指定之帳戶，亦即被告上開郵局帳戶，該
    詐騙集團成員並向蘇鈴貽謊稱同年月29日將商品寄出，惟蘇
    鈴貽等待多時未收到購買之商品，經報警處理後始知受騙。
  2.於96年5月22日，利用周溢城上網購買「Ｓｏｎｙ  Ｅｒｉ
    ｃｓｓｏｎ  Ｐ990ｉ」型號之手機之際，謊稱賣家匯款帳
    號變更之訊息，要求周溢城匯款至被告上開郵局帳戶，致周
    溢城陷於錯誤，而於同年月25日依指示匯款8720元至該帳戶
    中，嗣經周溢城報警處理，始知受騙。
  3.於96年5月22日，以帳號「ａｊ00000000」，在雅虎奇摩拍
    賣網站上刊登出售「Ｍｏｔｏｒｏｌａ  Ｅ6」型號之三頻
    手機之交易訊息，致韋國欽陷於錯誤，而參與競標並以4220
    元得標後，於同年月27日於其住處以網路自動會員機轉帳匯
    款4220元至該詐騙集團所指定之帳戶，亦即被告上開郵局帳
    戶，嗣韋國欽遲遲未收到拍賣之商品，始知受騙。
  4.於96年5月24日，在雅虎奇摩拍賣網站上佯稱欲出售ＰＳ2遊
    戲機，致沈明龍陷於錯誤，於同年月25日至臺灣郵政股份有
    限公司永和秀朗郵局提款機匯款2430元至詐騙集團成員所指
    定之帳戶，亦即被告上開郵局帳戶，嗣沈明龍遲遲未收到購
    買之商品，始知受騙。
  5.於96年5月24日，以帳號「ｋａｏｒｕ32278」，在雅虎奇摩
    拍賣網站上刊登拍賣「ＳａｍｓｕｎｇＱ2012吋超小型筆記
    型電腦」之交易訊息，致吳劭穎陷於錯誤，而參與競標並以
    8220元得標後，於同年月28日至臺灣郵政股份有限公司雙連
    郵局以ＡＴＭ匯款8220元至該詐騙集團成員所指定之帳戶，
    亦即被告上開郵局帳戶，嗣吳劭穎遲遲未收到拍賣之商品，
    始知受騙。
  6.於96年5月27日，利用林俊佑向雅虎奇摩公司申請之「ｔｒ
    ｕｅˍａｋｕｍａ」帳號，刊登拍賣「二手ＩＢＭＴｈｉｎ
    ｋＰａｄＸ40超薄手提電腦」之交易訊息，致莊輝煌陷於錯
    誤，而參與競標並以16600元得標後，旋連同運費120元，共
    計16720元匯入該詐騙集團所指定之帳戶，亦即被告上開郵
    局帳戶，嗣莊輝煌遲遲未收到拍賣之商品，始知受騙。
  7.於96年5月28日，透過雅虎拍賣網站，以「張慶輝」（ｔｗ
    ｎ888＠ｙａｈｏｏ. ｃｏｍ. ｔｗ）之名義，利用張添益
    上網購物之際，謊稱拍賣「ＤＯＰＯＤ  ＣＨＴ9100」型號
    之手機，並於同日寄送得標之通知，致張添益陷於錯誤，進
    而匯款9220元至該詐騙集團成員所指定之帳戶，亦即被告上
    開郵局帳戶，嗣張添益遲遲未收到拍賣之商品，始知受騙。
  (二)而被告上開幫助詐欺蘇鈴貽、周溢城、韋國欽、沈明龍、吳
    劭穎、莊輝煌、張添益等人之犯行，業經臺灣板橋地方法院
    檢察署檢察官以96年度偵字第16721號聲請簡易判決處刑書
    聲請簡易判決處刑，於96年10月2日繫屬臺灣板橋地方法院
    ，並由臺灣板橋地方法院於97年1月15日，以96年度簡字第
    6410號判決判處有期徒刑4月，如易科罰金，以1000元折算1
    日（尚未確定）等情，有臺灣板橋地方法院檢察署96年度偵
    字第16721號聲請簡易判決處刑書、臺灣板橋地方法院96年
    度簡字第6410號判決書及臺灣高等法院被告前案紀錄表各1
    份在卷可稽。
  (三)綜上，本案被告所犯之幫助詐欺取財犯行，與前述繫屬於臺
    灣板橋地方法院96年度簡字第6410號案件之犯罪事實比較，
    被告所提供予詐欺集團者同為上開淡水竹圍郵局帳號000000
    00000000號帳戶，且交付帳戶之時間、地點亦均相同，足見
    被告係以一提供其帳戶之存摺、提款卡及密碼交付予詐欺集
    團成員之行為，幫助詐欺集團成員詐騙被害人乙○○、蘇鈴
    貽、周溢城、韋國欽、沈明龍、吳劭穎、莊輝煌、張添益等
    人匯款至被告之上開帳戶內，是以被告僅有一幫助行為。從
    而，本件起訴之犯罪事實，與臺灣板橋地方法院96年度簡字
    第6410號案件之犯罪事實，為實質上一罪，自屬同一案件。
    茲公訴人復向本院以96年度偵字第7876號聲請簡易判決書聲
    請簡易判決處刑，於97年1月2日繫屬本院，揆諸前開說明，
    於法顯有未合，本件爰不經言詞辯論，逕為諭知不受理之判
    決。
據上論斷，應依刑事訴訟法第452 條、第303 條第7 款、第307
條，判決如主文。
中    華    民    國    97    年    1     月    29    日
                  刑事第七庭    審判長法  官  羅永安
                                      法  官  王昌鑫
                                      法  官  紀佳良
以上正本證明與原本無異。
如不服本判決，應於判決送達後10日內，向本院提出上訴書狀，
上訴書狀應「敘述具體上訴理由」，並按他造當事人之人數附繕
本。「切勿逕送上級法院」。
告訴人或被害人對於判決如有不服具備理由請求檢察官上訴者，
其上訴期間之計算係以檢察官收受判決正本之日期為準。
中    華    民    國    97    年    1     月    30    日
                                      書記官  詹國立


司法院資訊處製作；財團法人民間司法改革基金會備份。
